臺灣臺南地方法院民事判決 　　　　　　　　　　　　 九十三年度訴字第五七一號
　　原　　　告　甲○○
　　被　　　告　乙○○
右被告因公共危險等案件，原告提起刑事附帶民事訴訟，請求侵權行為損害賠償，經
本院刑事庭裁定（九十三年度交附字第五號）移送前來，本院於民國九十三年十一月
二十五日言詞辯論終結，判決如左：
    主      文
被告應給付原告新台幣壹萬伍仟肆佰壹拾元，及自民國九十三年一月十六日起，至清
償日止，按週年利率百分之五計算之利息。
原告其餘之訴駁回。
訴訟費用由被告負擔百分之一，餘由原告負擔。
本判決得假執行。
原告其餘假執行之聲請駁回。
    事  實
一、原告起訴主張：
（一）緣原告於民國九十二年六月十八日上午一時許，在台南市○○路與康樂街口，
      遭被告駕駛車牌號碼為八Ｋ─一二四三號自小客車衝撞，致使車輛嚴重毀損，
      原告頭部受傷，刑事部分業經檢察官提起公訴移送鈞院審理在案。
（二）原告請求賠償之項目及金額，分述如下：
（１）醫藥費用：原告被撞受傷後，經送郭綜合醫院治療支出醫療費用新台幣（下同
      ）四百一十元。
（２）停止工作收入損失：因受傷停止工作八、九十天，每月薪資三萬元，損失工作
      收入共計二十四萬元。
（３）慰撫金：被告應賠償精神慰撫金一百二十六萬元，以玆慰藉。
（三）並聲明：被告應給付原告壹佰伍拾萬元，並自刑事附帶民事起訴狀繕本送達於
      被告之翌日起，至清償日止，按週年利率百分之五計算之利息。並願供擔保，
      請准宣告假執行。
二、被告對於兩造於右揭時、地撞及肇事，並不爭執，惟另以下列情詞置辯：
（一）原告請求賠償之項目及金額之抗辯：
（１）醫藥費用：四百一十元部份不爭執。
（２）停止工作收入損失：否認原告有喪失勞動能力達八、九十天，並否認原告有三
      萬元之月收入。
（３）慰撫金：因原告主張過高，致被告無法接受，請鈞院斟酌雙方當事人之身分、
      地位、及經濟狀況衡量之。
（二）並聲明：原告之訴駁回。
三、本件原告主張被告於民國九十二年六月十八日凌晨一時四十分許起，飲用啤酒後
    ，其本應注意汽車駕駛人飲用酒類後其吐氣所含酒精濃度超過每公升０‧二五毫
    克以上者，不得駕車，按其情節又非不能注意，其能注意竟疏未注意，迄至同日
    凌晨三時許，其在上處飲酒後之吐氣所含酒精濃度已遠逾每公升０‧四九毫克，
    已酒醉不能安全駕駛動力交通工具，詎被告仍不顧大眾行車之公共安全，於同日
    凌晨，酒後無照駕駛車號８Ｋ—１２４３號自小客車，沿台南市○○街由北往南
    方向行駛，於同日凌晨三時五十分許，途經康樂街與中正路之設有閃光號誌交岔
    路口時，其本應注意行車速度，依標誌或標線之規定及汽車行駛時，駕駛人應注
    意車前狀況，並隨時採取必要之安全措施，且汽車行駛至交岔路口，其行進、轉
    彎，應遵守燈光號誌之指示及閃光紅燈表示停車再開，車輛應減速接近，先停止
    於交岔路口前，讓幹道車優先通行後認為安全時，方得續行，而其行向號誌為閃
    光紅燈，為支線道，應暫停讓幹道車先行，而依當時情形，客觀上並無不能注意
    之情事，其能注意竟因不勝酒力而疏於注意該處為速限五十公里之交岔路口，可
    能會有車輛由岔路橫向駛出之車前狀況，且其為支線道車，未採取減速接近並先
    停止於該岔路口前，讓中正路上之幹線道車優先通行之必要安全措施，反而以時
    速七十公里之高速超速急馳欲穿越岔路口，適原告駕駛車號ＺＭ—３４１７號自
    小客車沿中正路由東向西行駛而至，被告因車速過快見狀煞避不及，致其汽車車
    頭與原告之汽車車頭發生互撞後，進而造成原告受有頭部外傷合併頭皮撕裂傷等
    傷害之事實，業經被告所不爭執，復有道路交通事故調查報告表暨道路交通事故
    現場圖共三紙、台南市警察局處理交通事故紀錄表暨交通事故現場勘驗圖、吐氣
    所含酒精濃度測試結果單、刑法第一百八十五條之三案件測試觀察紀錄表、台南
    市警察局舉發違反道路交通管理事件通知單影本各一紙、郭綜合醫院診斷證明書
    二紙、道路交通事故現場蒐證照片二十六幀等，附於本院九十二年度交易字第二
    三五號刑事訴訟案卷可稽，原告之上開主張自堪信為真實。
四、按汽車駕駛人，有未領有駕駛執照駕車情形者，處新臺幣六千元以上一萬二千元
    以下罰鍰，並當場禁止其駕駛及扣留其車輛牌照，道路交通管理處罰條例第二十
    一條第一項第一款定有明文。次按行車速度，依標誌或標線之規定；汽車行駛時
    ，駕駛人應注意車前狀況，並隨時採取必要之安全措施；汽車行駛至交岔路口，
    其行進、轉彎，應遵守燈光號誌之指示；汽車駕駛人飲用酒類後其吐氣所含酒精
    濃度超過每公升０‧二五毫克以上者，不得駕車；閃光紅燈表示停車再開，車輛
    應減速接近，先停止於交岔路口前，讓幹道車優先通行後認為安全時，方得續行
    ，道路交通安全規則第九十三條第一項、第九十四條第三項、第一百零二條第一
    項第一款、第一百十四條第二款及道路交通標誌標線號誌設置規則第二百十一條
    第一項第二款亦分別規定甚明。查被告未領有小型車駕駛執照，有交通部公路總
    局嘉義區監理所台南監理站以九十二年十一月二十八日嘉監南字第０９２００２
    ６４４７號函，附於本院九十二年度交易字第二三五號刑事訴訟案卷可稽，是其
    本不得駕駛汽車，惟其既要行駛汽車上路，為維護交通秩序及確保交通安全，對
    於上開交通安全規其自應知悉，為其應注意之事項，而肇事當時係夜間有照明、
    天候晴朗、路面柏油、標線清晰、有快慢車道劃分、閃光號誌岔路口、路面乾燥
    無缺陷、無障礙物、視距良好、速限五十公里，有前開調查報告表存卷可考，足
    見依當時狀況被告客觀上並無不能注意之情狀。而本件肇事地點係位於台南市○
    ○街與中正路之設有閃光號誌交岔路口，其中康樂街之行向號誌為閃光紅燈，為
    支線道；中正路之行向號誌為閃光黃燈，為幹線道，又被告不僅自承駕駛前有飲
    用啤酒，且被告於當日凌晨五時四分許，為警測試其吐氣所含酒精濃度仍高達每
    公升０‧四九毫克，有前開吐氣所含酒精濃度測試結果單一紙，附於本院九十二
    年度交易字第二三五號刑事訴訟案卷可稽，且酒測斯時距離案發時已逾一個多小
    時，足見其在車禍當時之酒精濃度應更高於此，是被告飲酒後，應注意且能注意
    其吐氣所含酒精濃度已超過規定之數值，已不得駕車竟仍酒醉駕車，且駕駛上開
    車輛行經該交岔路口時，應注意能注意而疏於注意該處為速限五十公里之交岔路
    口，可能會有車輛由岔路橫向駛出之車前狀況，而其行向號誌為閃光紅燈之指示
    為支線道車，未採取減速接近並先停止於該岔路口前，讓中正路上之幹線道車優
    先通行之必要安全措施，反而以時速七十公里之高速超速急馳欲穿越岔路口，適
    原告沿中正路由東向西駕駛上開汽車行駛而來，致遭煞避不及之被告汽車撞及受
    傷，被告自有違前開規定之注意義務，其顯有過失，臺灣省台南區車輛行車事故
    鑑定委員會亦同此認定，並鑑定被告為肇事原因，原告無肇事因素，有該委員會
    南鑑字第九二一００一號鑑定意見書附於本院九十二年度交易字第二三五號刑事
    訴訟案卷可稽。又被告之過失行為與原告所受上開傷害之間，顯有相當因果關係
    ，亦無疑義。
五、按因故意或過失，不法侵害他人之權利者，負損害賠償責任；又汽車、機車或其
    他非依軌道行使之動力車輛，在使用中加損害於他人者，駕駛人應賠償因此所生
    之損害。再不法侵害他人之身體或健康者，對於被害人因此喪失或減少勞動能力
    ，或增加生活上之需要時，應負損害賠償責任；另不法侵害他人之身體、健康、
    名譽、自由、信用、隱私、貞操，或不法侵害其他人格法益而情節重大者，被害
    人雖非財產上之損害，亦得請求賠償相當之金額；民法第一百八十四條第一項前
    段及同法第一百九十一條之二、第一百九十三條第一項、第一百九十五條第一項
    前段分別定有明文。次按慰藉金之賠償以人格權遭受侵害，使精神上受有痛苦為
    必要，至其核給之標準固與財產上損害之計算不同，惟非不可斟酌雙方身分、資
    力與加害程度，及其他各種情形核定相當之數額；換言之，以人格權遭遇侵害，
    受有精神上之痛苦，而請求慰藉金之賠償，其核給之標準，須斟酌雙方之身分、
    資力與加害程度及其他各種情形核定相當之數額。且所謂「相當」，應以實際加
    害情形與其名譽影響是否重大及被害人之身分、地位與加害人之經濟情況等關係
    定之（最高法院四十七年度台上字第一二二一號及同院五十一年台上字第二二三
    號判例參照）。查本件被告於右揭時、地，因上開過失，致撞及原告，並造成原
    告受有上開傷害之事實，已如前述。從而原告本於侵權行為之法律關係，請求原
    告應賠償其因受有前揭傷害所造成之損失，自屬有據；茲就原告請求之損害賠償
    金額是否可採，分項審酌如下：
（一）醫藥費用：原告因本件車禍受傷於郭綜合醫院治療支出醫療費用四百一十元，
      經原告提出診斷證明書二件、收據一件，並乃被告所不爭執，故原告就此部分
      之請求，自屬有據，應予准許。
（二）停止工作收入損失：原告主張其因本件車禍喪失工作能力，長達八、九十天，
      及其每月薪資達三萬元，工作損失喪失合計二十四萬元等事實，業經被告到庭
      所否認，依民事訴訟法第二百七十七條之規定，自應由主張有利於己事實之當
      事人即原告就其事實負擔舉證之責任。經查，原告對於喪失工作能力之情形、
      時間、及薪資等均未能提出任何積極具體之事證以實其說，再者，經本院依職
      權向郭綜合醫院函查原告病情之結果，經函覆為：「原告於民國九十二年六月
      十八日上午四時六分，經一一九救護車送至本院急診部求診，經醫師理學檢查
      ，診斷：頭部外傷併頭皮撕裂傷約三點五公分，醫師妥善處理後，醫囑門診追
      蹤治療，於當天上午五時二十分離去，民國九十二年六月二十日係門診治療，
      傷口換藥，此後未再回診」，此有郭綜合醫院九十三年十月二十日郭綜發字第
      三０六三號函一件附卷可稽，顯見原告所受之傷顯尚未達到須修養不能工作而
      致完全喪失工作能力，受有損失之情形，故其此部分之請求，尚屬無據，不能
      准許，應予駁回。
（三）精神慰撫金部分：查本件被告罔顧用路人之安危，無照又飲酒後駕車，復違反
      多項交通安全法規，業如前述，過失情節顯屬重大，而原告因被告過失自後追
      撞之侵權行為，致受有頭部外傷併頭皮撕裂傷等傷害，而需送醫治療，對日常
      生活自將產生相當之不便，身體及精神上並受有一定之痛苦，本院斟酌原告於
      車禍當時僅二十五歲（原告為六十七年二月十九日生），高職畢業，家庭狀況
      為已婚無子女，要撫養母親，職業為司機，目前月收入約二萬元，名下無任何
      動產及不動產；被告當時二十四歲（被告為六十八年十一月二十八日生），二
      專肄業，家庭狀況為單身，職業為紡織廠技工，月收入約二萬三千元，名下無
      任何動產及不動產等情，業據兩造陳述在卷，並有本院依職權調閱之稅務電子
      閘門財產所得調件明細表一件在卷可稽，本院斟酌兩造之教育程度、身份、地
      位、經濟能力、被告所受之刑罰制裁、犯罪後之情況、及原告因此遭受精神上
      痛苦之程度等一切情狀，因認原告請求被告賠償其非財產上之損害一萬五千元
      金額為適當，在此範圍內，為有理由，應予准許，逾此範圍為無理由，應予駁
      回。
（四）至原告於刑事附帶民事起訴狀後所附之汽車損害之理賠估價單等，因係屬於財
      產上之損害，非屬刑事訴訟法第四百八十七條第一項所規定之因被告犯過失傷
      害罪所受之損害，故原告在刑事附帶民事程序中就此部分之請求，於法不合，
      併此敘明。
六、從而，原告依據侵權行為之法律關係，請求被告賠償壹萬伍仟肆佰壹拾元，及自
    刑事附帶民事起訴狀繕本送達於被告之翌日即民國九十三年一月十六日起，至清
    償日止，按週年利率百分之五計算之利息，即屬有理由，應予准許，逾此部分所
    為之請求，為無理由，應予駁回。
七、本判決所命給付之金額係未逾五十萬元，爰依職權宣告假執行；其餘假執行之聲
    請，因該部份訴之駁回而失所依據，應予駁回。
九、據上論結，本件原告之訴一部為有理由，一部為無理由，依民事訴訟法第七十九
    條、第三百八十九條第一項第五款，判決如主文。
中　　　華　　　民　　　國　　九十三　　年　　 十二 　　月　　　九　　　日
                                臺灣臺南地方法院民事第四庭
　　　　　　　　　　　　　　　　　　法　　　官　林臻嫺
右為正本係照原本作成
如對本判決上訴，須於判決送達後廿日內向本院提出上訴狀
中　　　華　　　民　　　國　　九十三　　年　　 十二 　　月　　　九　　　日
　　　　　　　　　　　　　　　　　　法院書記官　蔡蘭櫻
